臺灣臺南地方法院刑事判決
110年度訴字第1268號
公  訴  人  臺灣臺南地方檢察署檢察官
被      告  黎杏林



選任辯護人  黃逸柔律師
上列被告因公共危險案件，經檢察官提起公訴（110年度營偵字
第330號），本院判決如下：
    主  文
黎杏林放火燒燬現供人使用之住宅，處有期徒刑柒年陸月。
    犯罪事實
一、黎杏林與楊光明、林金蘭係鄰居，林金蘭與楊光明係嬸侄；
    黎杏林居住在臺南市○○區○○里○○○○○○○○○○00號房屋；林金蘭
    獨自一人居住在下秀祐50號房屋（下稱本案房屋），楊光明
    為本案房屋共有人。黎杏林因與楊光明、林金蘭相處不睦，
    素有嫌隙，屢有爭訟而心生怨懟，其明知本案房屋係現供林
    金蘭居住之建築物，如朝本案房屋緊鄰空地點燃汽油，所產
    生之火勢足以燒燬本案房屋。黎杏林竟基於放火燒燬現供人
    使用之住宅之犯意，於民國109年11月21日9時1分許，持容
    量約10公升塑膠空桶1個，駕駛其所有車牌號碼000-0000號
    自用小客車，前往址設臺南市○○區○○○000號之台灣中油股份
    有限公司（下稱台灣中油）白河站，以新臺幣（下同）160
    元價格購買92無鉛汽油（下稱92汽油）數公升，並注入其所
    攜帶之上開塑膠空桶內。黎杏林於同日9時11分許返回上開
    住處後，即將上開裝有92汽油之塑膠桶自該車輛後車廂取出
    。黎杏林於同日9時13分許，持上開裝有92汽油之塑膠桶置
    於本案房屋後方後返回住處。黎杏林於同日11時45分許，再
    次前往本案房屋後方，自本案房屋東北側空地鐵皮圍籬之未
    上鎖鐵皮小門（下稱本案小門）進入，將該塑膠桶內之92汽
    油潑灑在本案房屋東北側空地之東南邊與西南邊（緊鄰本案
    房屋東北邊木門外側），並以不詳工具點燃92汽油而放火，
    本案房屋東北邊木門外側受燒引燃後，火勢迅速往本案房屋
    中段處之儲藏室、臥室及無使用隔間延燒，復自本案房屋中
    段處隔間繼續往南側客廳、臥室延燒，另往北側廚房延燒，
    造成本案房屋南側客廳、臥室之桌椅、木床、衣櫃、北側廚
    房之爐火器具、流理臺及木桌均受燻黑之損害，中段處之儲
    藏室、臥室與無使用隔間等處，其內置物架、雜物嚴重鏽蝕
    、燒失，並造成鐵皮屋屋頂鏽蝕塌陷，已達喪失主要效用之
    程度（起火點及本案房屋內部配置詳如附圖所示）。嗣因下
    秀祐41號房屋住戶詹志麗察覺本案房屋後方有濃煙竄出，乃
    緊急報請臺南市政府消防局白河消防分隊前往火災現場撲救
    火勢，後經警調閱監視器錄影畫面，而查悉上情。
二、案經林金蘭、楊光明訴請臺南市政府警察局白河分局報告臺
    灣臺南地方檢察署檢察官偵查起訴。
    理  由
一、本案下列所引之供述證據，檢察官、被告黎杏林及辯護人於
    本院依法調查上開證據之過程中，均已明瞭其內容而足以判
    斷有無刑事訴訟法第159條第1項不得為證據之情事，而於本
    院準備程序及本案言詞辯論程序就相關事證之證據能力均未
    聲明異議，本院審酌該等證據作成時之情況，並無違法取證
    或其他瑕疵，認為適於作為本案認定事實之依據，該等供述
    證據自得為本案之證據使用。其餘引用之非供述證據，均與
    本案犯罪待證事實具有證據關聯性，且無證據證明有何違法
    取證之情事，並經本院於審理期日依法踐行調查證據程序，
    亦得為本案之證據使用。
二、認定犯罪事實所憑之證據及理由：
  ㈠訊據被告雖不否認其於109年11月21日9時1分許曾購買160元
    之92汽油數公升，並將裝有92汽油之塑膠桶置於本案房屋後
    方，嗣於同日11時45分許手持淺色桶狀物朝北側巷弄移動，
    之後再手持淺色桶狀物返回住處，此時本案房屋北側已冒出
    黑煙，且本件係因人為縱火，致本案房屋燒燬等事實，惟矢
    口否認有何放火燒燬現供人使用之住宅之犯行，辯稱：92汽
    油是下秀祐48號房屋住戶劉寶森委託我購買的，劉寶森說是
    機車要使用，我於案發當日買92汽油回來後，將裝有92汽油
    的塑膠桶放在劉寶森住處門口，後來我再經過劉寶森住處門
    口，裝有92汽油的塑膠桶已經不見等語。被告辯護人辯稱：
    本案房屋東北側空地設有鐵皮圍籬，該鐵皮圍籬高度達240
    公分，且無足夠縫隙，被告無法自鐵皮圍籬外傾倒汽油，再
    引火點燃。證人林金蘭證稱其於案發前一晚已將本案小門上
    鎖，案發當日出門時仍屬上鎖狀態，員警勘察現場時，本案
    小門雖屬開啟狀態，應是消防隊救火時始打開而未再關上，
    被告並無門鎖鑰匙，案發前無法進入東北側空地放火。起火
    現場並未發現裝有汽油之塑膠桶，且鑑識人員勘察時採集被
    告身上、住處可接觸之物，未發現沾有汽油味道，足見被告
    於案發當日未接觸汽油。案發現場之燃燒物雖經鑑定認為含
    有汽油類易燃液體成分，然無法判斷屬何種汽油，無法以此
    認為是被告所購買之92汽油。被告居住在下秀祐45號房屋，
    且在下秀祐48號房屋旁建有鐵皮建物，被告不可能對緊鄰之
    易燃建物縱火，實無縱火之動機及行為等語。
  ㈡下列為本案不爭執事實及可資證明之證據：
　⒈本案不爭執事實：
　⑴被告與告訴人楊光明、林金蘭係鄰居，林金蘭與楊光明係嬸
    侄；被告居住在下秀祐45號房屋；林金蘭獨自一人居住在本
    案房屋，楊光明為本案房屋共有人。
　⑵被告於109年11月21日9時1分許，持容量約10公升塑膠空桶1
    個，駕駛其所有車牌號碼000-0000號自用小客車，前往址設
    臺南市○○區○○○000號之台灣中油白河站，以160元價格購買9
    2汽油數公升，並注入其所攜帶之上開塑膠空桶內。被告於
    同日9時11分許返回上開住處後，即將上開裝有92汽油之塑
    膠桶自該車輛後車廂取出。被告於同日9時13分許，持上開
    裝有92汽油之塑膠桶置於本案房屋後方東北側空地後返回住
    處。被告於同日11時45分許，手持淺色桶狀物朝北側巷弄移
    動，之後手持淺色桶狀物返回住處，此時下秀祐49號及本案
    房屋北側已冒出黑煙。
　⑶某人於案發日前往本案房屋後方，持汽油潑灑在本案房屋後
    方東北側空地之東南邊與西南邊（緊鄰本案房屋東北邊木門
    外側），並以不詳工具點燃汽油而放火，本案房屋東北邊木
    門外側受燒引燃後，火勢迅速往本案房屋中段處之儲藏室、
    臥室及無使用隔間延燒，復自本案房屋中段處隔間繼續往南
    側客廳、臥室延燒，另往北側廚房延燒，造成本案房屋南側
    客廳、臥室之桌椅、木床、衣櫃、北側廚房之爐火器具、流
    理臺及木桌均受燻黑之損害，中段處之儲藏室、臥室與無使
    用隔間等處，其內置物架、雜物嚴重鏽蝕、燒失，並造成鐵
    皮屋屋頂鏽蝕塌陷，已達喪失主要效用之程度（起火點及本
    案房屋內部配置詳如附圖所示）。嗣因下秀祐41號房屋住戶
    詹志麗察覺本案房屋後方有濃煙竄出，乃緊急報請臺南市政
    府消防局白河消防分隊前往火災現場撲救火勢。
　⒉前揭事實有下列證據可資佐證：
　⑴被告於警詢、偵查及本院審理時之供述。
　⑵證人林金蘭、劉寶森於警詢、偵查中、本院審理時之證述、
    證人楊光明、詹志麗於警詢、臺南市政府消防局談話、偵查
    中、本院審理時之證述、詹志忠於偵查中之證述。
　⑶臺南市政府警察局白河分局現場測繪圖（警卷第37頁）、台
    灣中油電子發票證明聯【HH-00000000】（警卷第39頁）、
    被告前往台灣中油白河站之監視器錄影畫面擷圖（警卷第55
    至56頁）、詹志麗住處前安裝之監視器錄影畫面擷圖（警卷
    第56至60頁）、現場照片（警卷第61至62頁）、臺南市政府
    消防局火災原因調查鑑定書【包含火災原因調查鑑定書摘要
    、火災現場勘查人員簽到表、火災現場勘查紀錄及原因研判
    、火災出動觀察紀錄、臺南市政府消防局談話筆錄、火災證
    物鑑定報告、火災現場平面圖及物品配置圖、火災現場照片
    資料】（警卷第67至167頁）、臺南市政府警察局白河分局1
    10年2月25日南市警白偵字第1100054593號函暨檢附臺南市
    政府警察局現場勘察採證報告及附件【包含下秀祐41至50號
    住宅衛星圖、監視器錄影畫面擷圖、現場勘察採證照片、勘
    察採證同意書〈楊光明、被告、詹志麗〉、臺南市政府警察局
    各單位申請鑑識中心支援傳真表】（偵卷第37至107頁）、
    臺南市政府警察局白河分局110年3月8日南市警白偵字第110
    0126280號函並檢附縱火案查證報告【含監視錄影光碟1片】
    （偵卷第115至118頁）、臺南市政府警察局白河分局110年3
    月30日南市警白偵字第1100169893號函並檢附勤務指揮中心
    受理110報案紀錄單（偵卷第169至173頁）、臺南市政府消
    防局110年5月10日南市消調字第1100010757號函並檢附109
    年9月18日下秀祐47號火災案之火災原因紀錄（偵卷第199至
    215頁）、本院於111年3月4日、同年5月4日之勘驗筆錄及勘
    驗畫面擷圖（本院1卷第103至139、145至154、295至307頁
    ）各1份。
　⒊綜上所述，前述本案不爭執事實，首堪認定。
　㈢本案爭點為「被告是否有放火行為」，本院認定如下：
　⒈本案房屋東北側空地鐵皮圍籬之本案小門，於案發前並未上
    鎖：
　⑴證人劉寶森、詹志麗、詹志忠、楊光明之證述如下：
　①證人劉寶森於本院具結證稱：案發當天我在家看手機，聽到
    外面碰一聲，不像放炮的聲音，我就衝出來，衝出來的時候
    ，聽到詹志麗講說本案房屋失火，我就衝到後面去拿林金蘭
    的水管準備救火，並請詹志麗打119，本案房屋後面的本案
    小門沒有關，我一看火勢太大就跑出來，後來我去看本案房
    屋側門，側門都鎖著也沒有辦法，我比詹志麗、詹志忠更早
    抵達本案房屋東北側空地，我確定當時本案小門是開著的，
    該空地平常是林金蘭在種菜，本案小門平時是否開啟或關上
    我不知道等語（本院2卷第54至67頁）。
　②證人詹志麗於警詢證稱：109年11月21日約11時52分許，我以
    家用電話撥打110報案，下秀祐41號前方有火警，請警方到
    場處理，我早上有看到林金蘭一早就外出，我確定火災發生
    當下沒有其他人員在本案房屋裡面，我當時在我的住處1樓
    客廳，看到本案房屋冒黑煙，因為之前已經有失火過1次，
    所以當下我直覺是房屋失火，並馬上報警，我發現時有尋找
    冒煙位置，並繞到本案房屋後方，發現後門火勢較大，當下
    屋子其他位置未發現有失火情形，我發現火災後先打電話報
    警，我哥哥詹志忠前往火源處滅火，滅火過程中發現火勢越
    來越大，只好放棄退到外圍安全處等語（警卷第29至30頁）
    。其於偵查中具結證稱：我們鄰居間有土地糾紛，被告有告
    我、楊光明侵占，我和劉寶森有幫忙滅火，被告就在那邊看
    ，然後說她們家那邊有水管等語（偵卷第122至123頁）。其
    於本院具結證稱：案發當天我發現對面冒煙，我就直接打電
    話報警，然後出去準備要救火，我、詹志忠、劉寶森到本案
    房屋後面看到起火點，我們準備要滅火時，發現火真的太大
    ，詹志忠跟劉寶森說這火太大了，用水龍頭不好滅火，要等
    消防車來，我們就放棄了，起火當時本案小門沒有上鎖，之
    前就沒有鎖了，至於本案小門當時是關著還是開啟的，我不
    記得了，因為本案小門可以打開，我們才能衝進去鐵皮圍籬
    裡面看起火點等語（本院1卷第255至262頁）。
　③證人詹志忠於偵查中具結證稱：案發當天我在家看到冒煙，
    我就走到林金蘭住處後面去查看，但那個煙太濃了，我就在
    旁邊走來走去，在那邊等消防車來，我們有協助滅火，但找
    不到水，當時劉寶森、被告也在，我印象中劉寶森有協助滅
    火，被告有沒有協助我不知道，劉寶森看起來很慌張，被告
    就很鎮定的樣子，我覺得是被告縱火，因被告搬來後有好幾
    起失火案件，鄰居間有不愉快，都是被告來找我們麻煩等語
    （偵卷第123至124頁）。
　④證人楊光明於警詢、臺南市政府警察局消防局談話時證稱：
    本案房屋是我與弟弟楊光銀所有，現在是我叔叔的老婆林金
    蘭居住，因為他們從以前就很照顧我，也一直住在那裡，所
    以想說讓他們繼續住，本案房屋東北側空地是林金蘭會進出
    該處，但被告曾向林金蘭表示該地為公有，出入口不能上鎖
    ，她也要進出。本案房屋東北側空地出入口平時不會上鎖，
    鐵門都是開啟狀態，我與被告有糾紛，我懷疑是被告人為縱
    火等語（警卷第26至28、103至105頁）。其於本院具結證稱
    ：本案房屋東北側空地是林金蘭在種菜使用，案發前平時本
    案小門沒有關，也沒有上鎖，誰都可以進去，因為林金蘭天
    天進出這樣比較快，案發前我有交代林金蘭，請林金蘭去買
    鎖將本案小門鎖上，不然人家都跑到裡面去，林金蘭都沒有
    買，火災後我又責備林金蘭，火災後我才買一把鎖交給林金
    蘭去上鎖等語（本院1卷第266至271頁）。
　⑤綜合前揭證人之證述，本案房屋東北側空地鐵皮圍籬之本案
    小門，在案發前並未上鎖，在本案房屋起火後，劉寶森、詹
    志麗及詹志忠有經過本案小門至本案房屋東北側空地察看，
    然因火勢過大，其等始離去並尋找其他方法救火，劉寶森另
    有試圖開啟本案房屋側門，然因側門被鎖住而無法開啟。
　⑵經本院勘驗現場監視器畫面，本案房屋冒出黑煙、白煙後，
    劉寶森從本案房屋東側通道出現，並說：「怎麼了？是怎麼
    了？（臺語）」，一女聲：「……（語焉不詳）」，一男聲：
    「那沒辦法了啦！（臺語）」，影片時間00:00:14劉寶森向
    西走到畫面中間，影片時間00:00:18劉寶森：「哪裡啊？（
    臺語）」，一男聲：「後面啊！（臺語）」，此時劉寶森轉
    身左手指指著上方，劉寶森：「後面？」，一女聲：「對啦
    ！」，一男聲：「……那沒辦法了啦！（臺語）」。影片時間
    00:00:22劉寶森提起褲子，向本案房屋西側後方走去。另有
    一名白衣男子（即詹志忠）從畫面左側出現，往本案房屋後
    方走去。背景中的女聲聲音與人通話，影片時間00:00:34劉
    寶森：「廚房啦！廚房啦！在這裡啦！（臺語）」。詹志忠
    於影片時間00:00:44消失於畫面中，在本案房屋之後方【此
    時監視器時間11:52:50】。影片時間00:00:55起一位身穿黑
    色上衣、白色褲子的女子（即詹志麗）往本案房屋後方跑去
    。監視器時間11:53:17可見被告出現於畫面最左側角落，並
    未靠近本案房屋，而本案房屋西側後方有詹志忠、詹志麗與
    劉寶森之身影，監視器時間11:53:47劉寶森與詹志忠走到畫
    面左側的馬路上。監視器時間11:54:15起劉寶森、詹志忠、
    詹志麗均往本案房屋西側走，監視器時間11:54:23時劉寶森
    開啟本案房屋西側紗門。監視器時間11:54:27劉寶森說完：
    「鎖住！（臺語）」，將紗門關上。監視器時間11:54:30劉
    寶森關上紗門後向北往本案房屋後方走等情，有本院前揭勘
    驗筆錄、擷圖可參。證人劉寶森等人上開關於火災過程之證
    述內容，經核與前揭本院勘驗結果相符，應堪採信。參以臺
    南市政府警察局白河分局員警於案發翌日（109年11月22日
    ）至現場勘察時，本案小門為開啟狀態，本案小門（含門栓
    ）及相連之鐵皮圍籬，形態完整，未遭火燻黑或燒失，亦無
    任何人為破壞之跡象，有勘察照片在卷可佐（偵卷第75、78
    頁）。足見消防人員救火時未破壞本案小門，此節更加證明
    劉寶森等人證稱火災發生時，本案小門並未上鎖乙節，應與
    事實相符，堪以採信。
　⑶被告辯護人固辯稱：本案房屋於火災當時有上鎖，是消防隊
    救火時打開等語。證人林金蘭亦於本院具結證稱：火災前本
    案小門平常都有上鎖，鎖頭是楊光明給我的，他說要鎖上我
    就都鎖上了，鎖頭鑰匙是放在我、楊光明、詹志麗處，我案
    發前一晚有上鎖，案發當日我上午6點出門時，沒有再去確
    認有無上鎖，案發後我回到現場，發現本案小門被打開，其
    他地方沒有被破壞等語（本院1卷第273至287頁）。然而，
    本案房屋因火災受損嚴重，顯示當時火勢非小，倘若案發前
    本案小門為上鎖狀態，由於本案小門材質與常見鐵皮圍籬相
    同，非厚重紮實之不鏽鋼門，消防人員如有必要通過本案小
    門救火，理應會直接破壞本案小門，以節省救火時間，然本
    案小門（含門栓）並無遭人為破壞之跡象，業如前述，故被
    告辯護人辯稱是消防人員救火時打開本案小門鎖頭等語，尚
    非可採。另參酌民法第468條規定：「借用人應以善良管理
    人之注意，保管借用物。借用人違反前項義務，致借用物毀
    損、滅失者，負損害賠償責任。但依約定之方法或依物之性
    質而定之方法使用借用物，致有變更或毀損者，不負責任」
    。本院考量林金蘭為本案房屋之借用人，負有保管義務，案
    發前楊光明已要求林金蘭購置鎖頭將本案小門鎖上，林金蘭
    卻未為之，使他人有機會趁隙經由未上鎖之本案小門進入本
    案房屋東北側空地縱火，林金蘭可能有違反保管義務之情形
    ，而存在虛偽證述之動機。是以，證人林金蘭證稱本案小門
    於案發前有上鎖等語，不足採信，其前揭證述，無從採為對
    被告有利之認定。
　⒉本案係被告經由未上鎖之本案小門，進入本案房屋東北側空
    地放火：
　⑴被告雖辯稱是劉寶森委託其於案發日購買92汽油等語。然而
    ，劉寶森於案發日8時12分許曾前往台灣中油白河站購買50
    元之92汽油，有台灣中油電子發票證明聯【HH-00000000】1
    張在卷可佐（警卷第41頁）。劉寶森亦於偵查中證稱：案發
    日早上我起床後，先去加油站加了50元的油，加完油後去白
    河鎮上吃早餐，我住處離加油站才3分鐘，我只有機車，沒
    有汽車，平常騎機車也只有騎去吃早餐而已，我跟被告不熟
    ，不可能拜託被告去買什麼東西，也不需要請被告買汽油等
    語（偵卷第180至183頁）。因此，劉寶森在被告購買92汽油
    前，已自行至加油站加油，自無委託被告購買汽油之必要。
    再者，被告於本院供稱：我不知道劉寶森叫我買什麼汽油，
    也不知道劉寶森叫我買多少錢，我到加油站說摩托車要用的
    ，隨便給我加等語（本院2卷第83頁）。惟被告若受劉寶森
    委託購買汽油，應會問劉寶森要買何種汽油（92、95或98）
    ？要買多少錢（或多少公升）之汽油？被告竟在無任何資訊
    下，即為劉寶森購買汽油，顯非合理。其上開所辯，尚非可
    採。況且，依據被告於案發日18時34分許至19時50分許製作
    之警詢筆錄，員警詢問被告：綜上所述，畫面中之人既皆為
    妳本人無誤，妳為何對於警方現場初步提問是否有購買汽油
    皆否認，妳作何解釋？被告答覆：因為我忘記了等語（警卷
    第7頁）。故被告在案發當日上午確有購買92汽油，卻在同
    日晚間向警方供稱其忘記有購買92汽油。綜上所述，被告在
    無合理原因下購買160元之92汽油，並將裝有92汽油之塑膠
    桶置於本案房屋後方，案發後又曾向員警否認其有購買汽油
    ，行徑均非合理，顯屬可疑。
　⑵被告與楊光明、林金蘭間存在土地糾紛，素有嫌隙，業據楊
    光明、林金蘭及詹志麗於本院證述在卷（本院1卷第261至26
    2、270至271、283至284頁）。被告於案發日11時45分許，
    手持淺色桶狀物朝北側巷弄移動，之後手持淺色桶狀物返回
    住處，此時下秀祐49號及本案房屋北側已冒出黑煙，且本案
    是人為縱火等事實，業據本院認定如前【不爭執事項⑵、⑶】
    。本案小門於案發時並未上鎖，亦經本院說明同前。據此，
    被告與楊光明、林金蘭素有嫌隙，被告於案發前有購買92汽
    油數公升，並將裝有92汽油之塑膠桶置在本案房屋後方東北
    側空地等行為，且被告於本案房屋後方即東北側出入後，下
    秀祐49號及本案房屋北側隨即冒出黑煙，綜合上情，本案係
    被告經由未上鎖之本案小門，進入本案房屋東北側空地放火
    之事實，應堪認定。
　㈣被告及辯護人雖以前詞置辯。惟員警至現場勘察時間為案發
    翌日【109年11月22日10時20分至同日14時0分】（偵卷第42
    頁），與火災發生時間已有相當距離，尚無從因員警勘察時
    未在被告之身上、物品或住處發現汽油味道，而為被告有利
    之認定。至於臺南市政府消防局雖未能檢驗出燃燒後殘餘物
    、泥土中所含是何種汽油，有臺南市政府消防局111年1月22
    日南市消調字第1110002083號函1份在卷可佐（本院1卷第81
    頁），然本案事證已臻明確，自不能因檢驗能力之限制，逕
    為對被告有利之認定。被告、辯護人上開所辯，僅屬被告事
    後卸責之詞，均非可採。
三、論罪科刑：
　㈠按刑法第173條第1項放火燒燬現有人使用之住宅罪，其直接
    被害法益，為一般社會之公共安全，雖同時侵害私人之財產
    法益，但仍以保護社會公安法益為重，況放火行為原含有毀
    損性質，而放火燒燬現供人使用之住宅罪，自係指供人居住
    房屋之整體而言，應包括牆垣及該住宅內所有設備、傢俱、
    日常生活上之一切用品。故一個放火行為，若同時燒燬住宅
    與該住宅內所有其他物品，無論該其他物品為他人或自己所
    有，與同時燒燬數犯罪客體者之情形不同，均不另成立刑法
    第175條第1項或第2項放火燒燬住宅以外他人或自己所有物
    罪（最高法院79年台上字第1471號判決先例意旨參照）。且
    按放火罪原含有毀損性質在內，放火燒燬他人住宅損及牆垣
    ，自無兼論毀損罪之餘地（最高法院29年上字第2388號判決
    先例意旨參照）。
　㈡查被告縱火之本案房屋係供林金蘭所居住，為現供人使用之
    住宅無疑，則被告當知其縱火行為將引發火災之公共危險，
    又被告放火後，確達燒燬本案房屋之既遂結果。是核被告所
    為，係犯刑法第173條第1項之放火燒燬現供人使用之住宅罪
    。被告以1個放火行為，同時引燃屋內之置物架等財物，雖
    致該等財物燒燬，然依上開實務見解，均不另成立刑法第17
    5條第1項放火燒燬住宅以外他人所有物罪。且放火罪原含有
    毀損性質在內，放火燒燬他人住宅，因而損及住宅內其他財
    物，自無兼論毀損罪之餘地，附此說明。
　㈢爰以行為人之責任為基礎，審酌被告僅因與楊光明、林金蘭
    間有土地糾紛，素有嫌隙，竟恣意持汽油為放火行為，燒燬
    本案房屋，對他人之財產、社會公共安全均造成高度危害，
    所為應予非難；並考量被告犯後否認犯行，未見悔意，且迄
    未獲得楊光明之原諒；兼衡被告之品行（參臺灣高等法院被
    告前案紀錄表）、犯罪之動機、目的、手段、犯罪時所受之
    刺激、所生之危害，暨其自陳教育程度為國小畢業，無業，
    與成年女兒同住（本院2卷第85頁）等一切情狀，量處如主
    文所示之刑，以資警惕。
據上論斷，應依刑事訴訟法第299條第1項前段，判決如主文。
本案經檢察官彭盛智提起公訴，檢察官紀芊宇到庭執行職務。
中　　華　　民　　國　　111 　年　　7 　　月　　13　　日
           　　　 刑事第十一庭  審判長法  官　陳淑勤
                                　　　法　官　周宛瑩
　　　　　　　　　　　　　　　　　  　法　官　張郁昇
以上正本證明與原本無異。
如不服本判決應於收受本判決後20日內向本院提出上訴書狀，並
應敘述具體理由。其未敘述上訴理由者，應於上訴期間屆滿後20
日內向本院補提理由書狀（均須按他造當事人之人數附繕本）「
切勿逕送上級法院」。 
　　　　　　　　　　　　　　　　　    書記官　陳冠盈
中　　華　　民　　國　　111 　年　　7 　　月　　13　　日
附錄本案論罪科刑法條：
中華民國刑法第173條
放火燒燬現供人使用之住宅或現有人所在之建築物、礦坑、火車
、電車或其他供水、陸、空公眾運輸之舟、車、航空機者，處無
期徒刑或7年以上有期徒刑。
失火燒燬前項之物者，處1年以下有期徒刑、拘役或1萬5千元以
下罰金。
第1項之未遂犯罰之。
預備犯第1項之罪者，處1年以下有期徒刑、拘役或9千元以下罰
金。